【裁判字號】    98,上訴,806
【裁判日期】    980428
【裁判案由】    強盜等
【裁判全文】
臺灣高等法院刑事判決            98年度上訴字第806號
上  訴  人  臺灣士林地方法院檢察署檢察官
被      告  丙○○
選任辯護人  余敏長律師（法律扶助）
上列上訴人因被告強盜案件，不服臺灣士林地方法院97年度訴緝
字第31號，中華民國97年10月28日第一審判決（起訴案號：臺灣
士林地方法院檢察署93年度偵字第5965號），提起上訴，本院判
決如下：
    主  文
上訴駁回。
    事  實
一、丙○○前於民國89年間，因違反毒品危害防制條例案件，經
    臺灣士林地方法院以89年度訴字第330號判處有期徒刑7月確
    定，甫於91年5月7日縮短刑期執行完畢，詎仍不知悔改，為
    思獲取購買毒品之金錢，竟基於意圖為自己不法所有之概括
    犯意，先後為下列之行為：
  (一)93年6 月21日上午11時40分許，丙○○在臺北縣汐止市○○
    路與工建路口，攔停丁○○所駕駛之車牌號碼E8-415號計程
    車，自後座上車後便佯稱欲至汐止市○○○路，並指示丁○○行駛至汐止市○○路○段515 巷底空地後，即拿出其姊所
    有、客觀上可供兇器使用足以致人死傷之冷凍調理刀1 把，
    以右手持刀，左手勒住丁○○脖子，喝令丁○○將錢全部交
    出，以此強暴、脅迫之方法，至使丁○○無法抗拒而交出新
    臺幣（下同）600 元，丙○○復強行取走該計程車置物箱內
    之零錢1000多元後，在汐止市○○路○段515 巷路口下車離
    去。
  (二)93年6月23日上午9時30分許，丙○○又在前揭中興路與工建
    路口，以相同方法自後座上車搭乘乙○○所駕駛之車牌號碼
    6M-502號計程車，佯稱欲至昊天嶺，亦指示乙○○行駛至同
    前之汐止市○○路○段515 巷底空地後，拿出前揭兇器冷凍
    調理刀，以右手持刀，左手勒住乙○○脖子稱：「將錢全部
    交出來，不要反抗，要不然就要給你死，我已經被關十幾年
    ，我不怕死」等語，喝令乙○○將錢交出，以此強暴、脅迫
    方法，至使乙○○不能抗拒，乙○○突受驚嚇並撥開丙○○
    之刀未果，致其左手大拇指及右手無名指受有割傷（傷害部
    分未據告訴，且為實施強盜罪之強暴行為，不另構成傷害罪
    ），丙○○亦遭該刀刮傷額頭，嗣乙○○趁隙逃離現場，丙○○則於強取乙○○所有車上零錢200餘元及NOKIA牌8855型
    行動電話1支後離去。
  (三)93年6月27日下午2時30分許，丙○○在臺北縣汐止市○○路
    ○段152 號前（起訴書誤載為中興路與工建路口，應予更正
    ），復以相同方法攔停甲○○所駕駛之車牌號碼552-MB號計
    程車，自後座上車後，指示甲○○往基隆方向行駛，行駛至
    同前之大同路一段515 巷底空地後，佯稱欲下車而起身取出
    前揭兇器冷凍調理刀，以右手持刀，左手勒住甲○○脖子，
    並喝令甲○○將錢全部交出來，經甲○○伸手攔阻未果，致
    其右手手掌遭該刀割傷3 公分（傷害部分未據告訴，且為實
    施強盜罪之強暴行為，不另構成傷害罪），以此強暴、脅迫
    方法，至甲○○不能抗拒而交付零錢1000多元後，丙○○為
    便於逃匿，遂令甲○○下車，並要求其自行至該巷口前處取
    車後，隨即駕車逃離現場，並將該車棄置在汐止市○○路○
    段510 號前，而為甲○○所尋獲（駕駛計程車駛離現場部分
    欠缺不法所有意圖，不另構成強盜罪）。嗣於93年7月1日凌
    晨1 時40分許，經警據報循線查獲上情，並扣得上揭作案用
    之冷凍調理刀1把、丙○○作案時所穿著之衣服、褲子各2件
    及涼鞋1雙。
二、案經臺北縣政府警察局汐止分局報告臺灣士林地方法院檢察
    署檢察官偵查起訴。
    理  由
壹、程序方面：
  (一)按被告以外之人於審判外之言詞或書面陳述，除法律有規定
    者外，不得作為證據，刑事訴訟法第159條第1項固有明文。
    惟被告以外之人於偵查中向檢察官所為之陳述，除顯有不可
    信之情況者外，得為證據；又被告以外之人於審判外之陳述
    ，雖不符刑事訴訟法第159條之1至第159條之4之規定，而經
    當事人於審判程序同意作為證據，法院審酌該言詞陳述作成
    時之情況，認為適當，亦得為證據，當事人、代理人或辯護
    人於法院調查證據時，知有第159條第1項不得為證據之情形
    ，而未於言詞辯論終結前聲明異議者，視為有前項之同意，
    同法第159條之1第2 項、第159條之5亦有明文。經查：證人
    即被害人丁○○、乙○○、甲○○於偵查中向檢察官所為之
    陳述，業經具結，又無顯有不可信之情況，依據刑事訴訟法
    第159條之1第2 項之規定，亦均得作為證據。證人丁○○、
    乙○○、甲○○於警詢中所為之陳述，雖屬傳聞證據，然公
    訴人、被告及其辯護人迄至言詞辯論終結前均不爭執其證據
    能力，亦未再聲明異議，本院審酌上開證據資料製作時之情
    況，尚無違法不當及證明力明顯過低之瑕疵，亦認為以之作
    為證據應屬適當，揆諸刑事訴訟法第159條之5之規定，亦均
    有證據能力。
  (二)法院或檢察官依刑事訴訟法第208第1項之規定，囑託鑑定機
    關所出具之鑑定報告，應屬刑事訴訟法第206條第1項之鑑定
    報告，而為同法第159條第1項所稱「法律有規定者」之例外
    。內政部警政署刑事警察局（下稱刑事警察局）93年10月22
    日刑醫字第0930173806號鑑驗書1 份，乃檢察官囑託刑事警
    察局所為之鑑定，且該鑑驗書於鑑驗方法、鑑驗結果均有詳
    細說明，是鑑定人以書面為鑑定報告提出於檢察官，依刑事
    訴訟法第159條第1項及同法第206條第1項規定，應具有證據
    能力。
貳、實體方面：
一、上揭犯罪事實，業據被告丙○○於警詢、偵查、原審及本院
    審理時迭承不諱，核與證人丁○○、乙○○、甲○○於警詢
    、偵查或原審審理中之證述大致相符（見偵查卷第26頁至第
    28頁、第30頁至第32頁、第34頁至第37頁、第52頁至第58頁
    、第104頁至第107頁、原審卷第115頁至第121頁），並有扣
    案之冷凍調理刀1 把可稽，該刀上且查有被害人乙○○之血
    跡，有刑事警察局93年10月22日刑醫字第0930173806號鑑驗
    書在卷可憑（見偵查卷第101頁） ，復有現場搜索照片16張
    附卷足參（見偵查卷第73頁至第80頁），以及被告案發時所
    穿著之衣服、褲子各2件及涼鞋1雙扣案可佐，綜合該等事證
    參互以析，堪認被告之自白與事實相符，應係可採。本案事
    證明確，被告犯行洵堪認定，應依法論科。
二、按被告行為後，94年2月2日修正公布之刑法已於95年7月1日
    生效施行，其中第2條第1項「行為後法律有變更者，適用行
    為時之法律。但行為後之法律有利於行為人者，適用最有利
    於行為人之法律」之規定，係規範行為後法律變更所生新、
    舊法律比較適用之準據法，並非刑法實體法律，自不生行為
    後法律變更之比較適用問題，故刑法修正施行後，應適用該
    修正後之第2條第1項之規定，依「從舊、從輕」之原則比較
    新、舊法律之適用；又比較新舊法時，應就罪刑有關之共犯
    、未遂犯、想像競合犯、牽連犯、連續犯、結合犯，以及法
    定加減原因（如身分加減）等一切情形，綜其全部罪刑之結
    果而為比較後，再適用有利於行為人之法律處斷，而不得一
    部割裂分別適用不同之新、舊法。而刑法第2 條係規範行為
    後法律變更所生新舊法律比較適用之準據法，是刑法第2 條
    本身雖經修正，但該條文既屬適用法律之準據法，本身尚無
    比較新舊法之問題，應逕適用裁判時即修正後刑法第2 條規
    定以決定適用之刑罰法律，合先敘明。經查：
  (一)關於累犯：修正前刑法第47條規定「受有期徒刑之執行完畢
    ，或受無期徒刑或有期徒刑一部之執行而赦免後，五年以內
    再犯有期徒刑以上之罪者，為累犯，加重本刑至二分之一。
     」 ，修正後改列為第1 項，並增添「故意」之要件，法律
    雖有變更，然本件被告係故意犯本罪，是修正前後刑法關於
    累犯之規定在本件適用並無不同，揆諸上開最高法院97年度
    第2 次刑庭會議決議，自無庸為新、舊法之比較，而應逕行
    適用裁判時即修正後刑法第47條第1項論以累犯。
  (二)關於連續犯：修正前刑法第56條有關「連續數行為而犯同一
    之罪名者，以一罪論，但得加重其刑至二分之一」之連續犯
    規定，經修正刪除，此刪除雖非犯罪構成要件之變更，但顯
    已影響行為人刑罰之法律效果，自屬法律有變更，而刪除連
    續犯之規定後，被告所犯各罪均應依數罪併罰之規定分論併
    罰，是比較修正前、後法結果，自以適用較有利於被告之行
    為時法律，即修正刪除前刑法第56條之規定論以連續犯。
  (三)綜上，本件經綜合觀察全部罪刑比較之結果，應依修正後刑
    法第2條第1項前段規定，應適用修正前刑法之規定。
三、按刑法第321條第1 項第3款之攜帶兇器竊盜罪，其所稱「兇
    器」之種類並無限制，凡客觀上足對人之生命、身體、安全
    構成威脅，具有危險性之兇器均屬之（最高法院79年度臺上
    字第5253號判例要旨參照），扣案之冷凍調理刀為質地堅硬
    之金屬刀械，如持有行兇，客觀上足以危害他人生命、身體
    之安全，自屬兇器無訛。次按是否「不能抗拒」又應以通常
    人之心理狀態為準。如行為人所實施之不法手段足以抑制通
    常人之抗拒，使之喪失自由意思，即與（不能抗拒）之意義
    相當，反之則否。而在通常人能以抗拒之狀態，但被害人因
    年齡、性別、性格、體能等因素，其抗拒能力較之通常人減
    弱，足認其抗拒顯有困難者，即應以被害人本人之心理狀態
    為判別標準（最高法院80年度臺非字第360 號判決可資參照
    ）。是證人丁○○、乙○○、甲○○斯時隻身於計程車內，
    遭被告持刀勒住脖子，予以強暴、脅迫，被告因而強取或使
    之交付財物，依其情節當已達不能抗拒之程度無疑。核被告
    所為，係犯刑法第330條第1項、第321條第3款之攜帶兇器加
    重強盜罪。被告先後多次強盜行為，時間緊接，所犯係構成
    要件相同之罪名，顯係基於概括犯意反覆為之，應依修正前
    刑法第56條連續犯之規定，論以一罪，並加重其刑。又被告
    前於89年間，因違反毒品危害防制條例案件，經臺灣士林地
    方法院以89年度訴字第330號判決處有期徒刑7月確定，甫於
    91年5月7日縮短刑期執行完畢，有本院被告前案紀錄表1 份
    在卷可按，其於5 年內故意再犯本件有期徒刑以上之罪，為
    累犯，應依修正後刑法第47條第1 項之規定，遞加重其刑。
    至於被告前揭強盜被害人甲○○財物後，駕駛被害人之計程
    車逃離現場後，將之棄置於同巷巷口處乙情，經訊據被告堅
    詞否認有強盜該計程車之犯意，辯稱僅係要作為逃離現場之
    用等語，經查，證人甲○○證稱：伊拿錢給被告後，被告叫
    伊下車，叫伊到外面（指巷口）去牽車，…伊走到巷子口大
    約2 分鐘就看到計程車，被告把車開到巷子口就離開了等語
    （見原審卷第120頁）， 是被告果有強盜該計程車之不法所
    有意圖，當不至於告知被害人該計程車棄置之地點，並囑咐
    被害人自行前往取車，復參以被告所棄車之地點，離作案之
    處，以被害人腳程，僅約2 分鐘之路程，二處相隔並非太遠
    ，應認被告所辯此部分並無不法所有之意圖，尚屬可採，故
    被告雖強行駕駛被害人之計程車離去現場，尚難認另構成強
    盜犯行（被告此部分之行為雖符合刑法第304條第1項之強制
    罪，惟其應為前揭強盜行為之一部，故不另論強制罪），附
    此敘明。
四、原審以本件事證明確，適用刑事訴訟法第299條第1項前段，
    修正前刑法第56條，刑法第2條第1項前段、第330條第1項、
    第321條第1項第3款、第47條第1項等規定，就被告所犯之罪
    ，量處有期徒刑7年2月，其認事用法尚無違誤，量刑亦屬妥
    適。檢察官以被告連續3 次持凶器冷凍調理刀強盜被害人丁○○、乙○○與甲○○3人之財物，被害人因被告犯罪之損
    害不輕，且對社會治安維害非微，原審所量處之刑度，顯難
    收懲儆之效，因認本件量刑過輕，請求撤銷原判決等語提起
    上訴。然按關於刑之量定，係實體法上賦予法院得為自由裁
    量之事項，倘其未有逾越法律所規定之範圍，或濫用其權限
    ，又未明顯違背正義，尚不得任意指摘為違法。經查，原判
    決已敘明被告丙○○符合連續犯、累犯加重之事由，遞加重
    其刑後，審酌其正值壯年，不思進取，因缺錢購買毒品，竟
    於短時間內攜帶兇器強盜3 次，不僅對他人之生命、身體安
    全危害甚鉅，亦對社會治安造成極大破壞，惟犯後坦承犯行
    ，態度良好，復與被害人3 人達成和解，被害人當庭均表明
    願意原諒被告（見原審卷第88頁至第89頁），並有和解書影
    本3 份在卷可憑（見原審卷第91頁至第93頁）等一切情狀作
    為科刑輕重之理由，其量刑已依法就被告各種情狀詳予審酌
    ，並無違法之處，亦無違反經驗法則及比例原則，尚難認屬
    不當，檢察官以原判決量刑過輕提起上訴，尚非可採，其上
    訴為無理由，應予駁回。
據上論斷，應依刑事訴訟法第368條，判決如主文。
本案經檢察官黃全祿到庭執行職務。
中    華    民    國    98    年    4     月    28    日
                  刑事第二十庭審判長法  官  楊貴雄
                                    法  官  鄧振球
                                    法  官  高愈杰
以上正本證明與原本無異。
如不服本判決，應於收受送達後10日內向本院提出上訴書狀，其
未敘述上訴之理由者並得於提起上訴後10日內向本院補提理由書
（均須按他造當事人之人數附繕本）「切勿逕送上級法院」。
                                    書記官  廖月女
中    華    民    國    98    年    4     月    28    日
附錄：本案論罪科刑法條全文
中華民國刑法第330條第1項（加重強盜罪）
犯強盜罪而有第321條第1項各款情形之一者，處7年以上有期徒
刑。
中華民國刑法第321條（加重竊盜罪）
犯竊盜罪而有左列情形之一者，處6月以上、5年以下有期徒刑：
一、於夜間侵入住宅或有人居住之建築物、船艦或隱匿其內而犯
    之者。
二、毀越門扇、牆垣或其他安全設備而犯之者。
三、攜帶兇器而犯之者。
四、結夥三人以上而犯之者。
五、乘火災、水災或其他災害之際而犯之者。
六、在車站或埠頭而犯之者。
前項之未遂犯罰之。


司法院資訊處製作；財團法人民間司法改革基金會備份。
